【裁判字號】    89,台上,5953
【裁判日期】    891005
【裁判案由】    違反麻醉藥品管理條例
【裁判全文】
最高法院刑事判決                              八十九年度台上字第五九五三號
    上  訴  人  甲○○
右上訴人因違反麻醉藥品管理條例案件，不服台灣高等法院中華民國八十七年七月二
十九日第二審判決（八十七年度上訴字第一五三七號，起訴案號：台灣板橋地方法院
檢察署八十六年度偵字第一九二八四號），提起上訴，本院判決如左：
    主  文
原判決關於非法販賣化學合成麻醉藥品部分撤銷，發回台灣高等法院。
    理  由
本件原判決認定上訴人甲○○基於意圖非法販賣化學合成麻醉藥品營利之概括犯意，
自民國八十六年六月間起至同年八月七日止，在台北縣新莊市不知名之撞球場，向綽
號「阿偉」之不詳年籍成年男子，以數量約三至四公克不等之安非他命以新台幣（下
同）一萬元之價格購入後，先自行取出部分供己吸用，再將剩餘之安非他命分裝成小
包裝，連續多次，在台北縣新莊市○○路聯合撞球場，復以每一小包一千元至二千元
不等之價格，非法販賣化學合成麻醉藥品安非他命予呂沛奇（綽號阿奇）及綽號「育
志」、「阿賢」、「阿新」、「漢順」、「阿峰」等人，供其等非法吸用，從中賺取
差價之不法利益。約買入一萬元安非他命，分裝售出後可賺取五千元，累計至同年七
月十日，共售予綽號「阿奇」之呂沛奇七千元，至同年月二十五日，共售予綽號「育
志」者四千五百元，至同年月三十日，共售予綽號「阿峰」者一萬五千元，至同年月
三十一日，共售予綽號「阿新」者一萬七千元，共售予綽號「漢順」者一萬八千元，
至同年八月七日，共售予綽號「阿賢」者八千元，嗣於八十六年九月十三日下午五時
五分許，在其台北縣三重市○○○街八號四樓住處經警查獲等情，因而撤銷第一審關
於此部分之判決，改判仍論處上訴人連續非法販賣化學合成麻醉藥品罪刑，固非無見
。
惟查：(一)第二審審判長於開庭審判時，除應命上訴人陳述上訴要旨外，並準用第一審
審判程序，就被訴事實訊問被告及調查證據。又訊問被告應先告知犯罪嫌疑及所犯
所有罪名，罪名經告知後，認為應變更者，應再告知。得保持緘默，無須違背自己
之意思而為陳述。得選任辯護人。得請求調查有利證據，刑事訴訟法第三百六十
四條、第二百八十七條及第九十五條分別定有明文。本件原判決認定之上訴人犯罪事
實，與第一審認定之犯罪事實，並不盡相同而有所擴張，但依原審審判筆錄記載，審
判長於事實之訊問竟僅有「對原審判決所認定之犯罪事實有何意見﹖」一語（原審卷
第八十一頁），而未就原判決認定之上訴人犯罪事實一一予以訊問，俾其得為詳細之
陳述，復未踐行刑事訴訟法第九十五條規定之上開告知義務，顯不足使上訴人於審判
期日適切行使法律所賦予之防禦權，而為有利辯明之機會，原審仍遽行宣示辯論終結
，予以判決，踐行之訴訟程序已難謂無瑕疵可指。(二)依扣案帳冊記載「阿奇七月十日
、七○○○；育志七月二十五日、四五○○；阿賢八月七日、八○○○；阿峰七月三
十日、一五○○○；阿新七月三十一日、一七○○○」等情（原判決第四頁倒數第一
行至第五頁第二行）。另據上訴人於警訊時問：「你販賣安非他命有多久了，如何販
賣﹖」，答稱：「已有三個多月，我於八十六年七月十日十四時許販賣一小包安非他
命給綽號『阿奇』，所得新台幣七千元整。於八十六年七月二十五日十時許販賣給綽
號『育志』，所得四千五百元整。於八十六年七月三十一日十五時許販賣給綽號『阿
新』安非他命一大包，所得一萬七千元整，於八十六年七月三十一日十八時許販賣給
綽號『漢順』安非他命一大包，所得一萬八千元整。於八十六年八月七日十時許販賣
給綽號『阿賢』，所得八千元整（如帳冊）」等語（偵查卷第五頁正、反面）。依上
開證據顯示上訴人於為警查獲當時，已販賣安非他命三個多月，其中於八十六年七月
十日十四時許，曾販賣一小包予綽號「阿奇」（呂沛奇），得款七千元；於八十六年
七月三十一日十五時及十八時許，各販賣一大包予「阿新」及「漢順」，得款分別為
「一萬七千元」及「一萬八千元」；八十六年七月二十五日十時許及同年八月七日十
時許，各販賣一次安非他命予「育志」及「阿賢」，得款分別為「四千五百元」及「
八千元」。原判決援引上開證據為判決基礎，認定上訴人八十六年六月間起，至同年
八月七日止，連續販賣安非他命予呂沛奇、綽號育志、阿賢、阿新、漢順、阿峰等人
，「累計至同年七月十日，共售予阿奇之呂沛奇七千元；至同年月二十五日，共售予
綽號育志者四千五百元；至同年月三十日，共售予綽號阿新者一萬七千元；共售予綽
號漢順者一萬八千元；至同年八月七日，共售綽號阿賢者八千元」等情，並於理由內
說明「依扣案之帳冊記載『阿奇七月十日，七○○○』、『育志七月二十五日，四五
○○』、『阿賢八月七日，八○○○』、『阿峰七月三十日，一五○○○』、『阿新
七月三十一日，一七○○○』等不同姓名代號，數字等字樣，核與被告（上訴人）於
警訊、偵查中之自白其非法販賣安非他命之對象、次數、金額大致相符」云云（原判
決第四頁倒數第二行至第五頁第三行），與卷內資料不相符合，亦嫌證據理由矛盾。
上訴意旨指摘原判決違法，非無理由，此部分認應發回更審，期臻翔適。
據上論結，應依刑事訴訟法第三百九十七條、第四百零一條，判決如主文。
中      華      民      國    八十九    年      十      月      五      日
                              最高法院刑事第二庭
                                  審判長法官  莊  來  成
                                        法官  呂  潮  澤
                                        法官  謝  俊  雄
                                        法官  白  文  漳
                                        法官  蘇  振  堂
      右正本證明與原本無異
                                              書  記  官
中      華      民      國    八十九    年      十      月     十一     日


司法院資訊處製作；財團法人民間司法改革基金會備份。
